臺灣彰化地方法院刑事判決　　　　　　　　　　　　　　九十三年度易字第九五號
　　公　訴　人　臺灣彰化地方法院檢察署檢察官
　　被　　　告　乙○○
右列被告因詐欺案件，經檢察官提起公訴（九十二年度偵字第二二一二號），本院判
決如左：
        主  文
乙○○共同連續意圖為自己不法之所有，以詐術使人將本人之物交付，處有期徒刑拾
月。
        事  實
一、乙○○與賴張春節（另由檢察官通緝中）係夫妻，明知渠等已陷於無償債能力，
    竟共同基於意圖為自己不法所有之概括犯意聯絡，仍連續向甲○○借款並以支票
    或本票擔保還款，使甲○○信以為真而陷於錯誤，借貸如下之款項：(一)於民國九
    十年十一月初某日，共同前往甲○○位於彰化縣員林鎮○○路○段三二六巷二十
    一號之住處，由乙○○佯稱家裡蓋新房子急需資金，並交付由乙○○簽發且由賴
    張春節背書之如附表編號一之支票一紙予甲○○以取信之，使甲○○信以為真陷
    於錯誤，而交付借貸新臺幣（下同）二十五萬元，嗣上開支票屆期前數日，乙○
    ○與賴張春節為免該支票帳戶有多次支票遭退票之事跡敗露，再向甲○○偽稱房
    貸尚未經銀行核撥下來，而將上開支票發票日展延至九十一年二月七日；(二)於九
    十年十二月二十一日，共同前往甲○○上開住處，由乙○○佯稱需款急用，並提
    供如附表編號二、三、四之由賴張春節簽發之本票三張以取信於甲○○，使甲○
    ○信以為真陷於錯誤，而交付借貸二十五萬、三十萬、十萬元（合計六十五萬元
    ）；(三)於九十年十二月二十四日，共同前往甲○○上開住處，由乙○○佯稱需款
    急用，並提供如附表編號五、六之由賴張春節簽發之本票二張以取信於甲○○，
    使甲○○信以為真陷於錯誤，而交付借貸二十四萬、十五萬（合計三十九萬）；
    (四)於九十一年一月三日，共同前往甲○○上開住處，佯稱需款急用，並提供如附
    表編號七、八、九之由賴張春節簽發之本票三張以取信於甲○○，使甲○○信以
    為真陷於錯誤，而交付借貸十五萬、二十萬、八萬（合計四十三萬）；(五)於九十
    一年一月八日，共同前往甲○○上開住處，由乙○○佯稱需款急用，並提供如附
    表編號十、十一、十二之由賴張春節簽發之本票三張以取信於甲○○，使甲○○
    信以為真陷於錯誤，而交付借貸十萬、十五萬、二十二萬（合計四十七萬）。嗣
    乙○○及賴張春節無端他遷避不見面，且甲○○於如附表所示編號一之支票屆期
    提示付款，竟遭銀行以存款不足為由拒絕付款，至此始知受騙。
二、案經被害人甲○○訴請臺灣彰化地方法院檢察署檢察官偵查起訴。
        理  由
一、訊據被告乙○○固坦承曾與其妻賴張春節共同前往被害人甲○○住處，惟矢口否
    認有何詐欺取財之犯行，辯稱：伊僅在甲○○住處樓下等候，不知賴張春節與甲
    ○○商討何事，錢均是賴張春節所借，本票也是賴張春節所簽發，而伊名下華南
    銀行斗六分行之支票帳戶亦是賴張春節在使用，本件向甲○○借款一事均與伊無
    關云云。惟查，右揭事實，業據證人即被害人甲○○於本院審理時指證明確，並
    有如附表編號一之支票暨退票理由單影本一紙、如附表編號二至十二之本票影本
    十一件及華南商業銀行斗六分行函覆之支票存款戶往來明細表一件附卷可稽。且
    被告乙○○所交付被害人甲○○如附表編號一（華南商業銀行斗六分行，帳號：
    000000000號）之支票存款帳戶，業於九十年十一月二十三日經票據交
    換所以台公字第０一三六號，公告為拒絕往來戶，此有華南商業銀行斗六分行九
    十一年九月二日（九十一）華斗字第一九八號函一件在卷可證，且被告前開帳戶
    自九十年十一月八日起有多次「退票」紀錄，此有票據信用資訊連結作業查詢明
    細表三紙及華南商業銀行斗六分行九十三年四月二十八日（九十三）華斗字第一
    三四號函暨所附退票明細表一件在卷可憑，足見被告已明知自己無償債能力，仍
    以該紙必遭退票之支票持以向被害人甲○○借款，並於該紙支票將屆期前，藉詞
    將該紙支票展期，使被害人甲○○未能知悉該支票帳戶已有多次退票紀錄，而仍
    相信被告有償債能力，並在九十年十一月二十三日該支票帳戶被公告為拒絕往來
    戶後，乃改以陸續簽發本票擔保還款之方式向被害人借款。又該支票存款帳戶確
    係被告自己前往開戶辦理，其必有需要才會開立該帳戶，則其嗣後豈有對該支票
    存款帳戶之使用情形均不聞不問，況被告坦承伊係承作土木包工，並有以前揭支
    票存款帳戶收受其承作土木包工之支票，縱被告委由其妻運用該支票存款帳戶，
    應亦會加以了解該支票帳戶之使用情形，復觀諸該支票存款交易明細表所載存款
    人「李福美」有多次交易紀錄，而被告亦供明李福美係被告之舅媽，故被告辯稱
    伊均未使用該支票帳戶云云，顯有違常情，非足採信。再被告與被害人甲○○自
    幼即係鄰居，並就讀同所國小，從小就十分熟識，嗣被告與賴張春節結婚後，被
    害人甲○○因嫁到彰化縣員林鎮，與賴張春節也不太認識，遲至幾年前賴張春節
    開始擺設檳榔攤後才比較認識乙情，亦據被告及被害人甲○○供陳在卷，則被害
    人甲○○與被告之交情顯較賴張春節為深，是被害人即證人甲○○於本院審理時
    所證述該等借款係被告開口向伊借貸等語，應非無據，被告辯稱該等借款均與伊
    無涉，伊亦不知情云云，亦與常情未符，洵無足採。又被告原住雲林縣古坑鄉棋
    盤村十五鄰興園四十五號，而於九十一年三月二十日遷至屏東縣屏東市○○路七
    三二之四號十一樓之二，另賴張春節則仍由臺灣彰化地方法院檢察署通緝中乙情
    ，亦有卷附戶籍謄本及刑案查詢資料各一紙在卷足參，是證人甲○○所證述被告
    及賴張春節經追討欠款時，均已他遷避不見面等語，應非無據，堪認可採。綜上
    ，被告辯稱本件借款事項均與伊無關，均為賴張春節所為云云，顯係避重就輕卸
    責之詞，不足採信。本件事證明確，被告右揭犯行堪以認定，應依法論科。
二、核被告乙○○所為，係犯刑法第三百三十九條第一項之詐欺取財罪。被告乙○○
    與張春節二人就前開詐欺犯行，有犯意聯絡及行為分擔，為共同正犯。又被告先
    後多次詐欺犯行，時間緊接，觸犯構成要件相同之罪名，顯係基於概括犯意反覆
    為之，為連續犯，應依刑法第五十六條之規定論以一罪，並加重其刑。爰審酌被
    告之素行、犯罪之動機、目的、方法、詐得之金額總計為二百十九萬元，尚未與
    被害人甲○○達成民事和解，暨犯後飾詞否認犯行之態度等一切情狀，量處如主
    文所示之刑，以示懲儆。
據上論斷，應依刑事訴訟法第二百九十九條第一項前段，刑法第二十八條、第五十六
條、第三百三十九條第一項，罰金罰鍰提高標準條例第一條前段，判決如主文。
本案經檢察官賴志盛到庭執行職務。
中    華    民    國    九十三      年      五      月      二十五      日
                                臺灣彰化地方法院刑事第二庭
                                    審判長法官  石  馨  文
                                    法      官  王  義  閔
                                    法      官  郭  麗  萍
右正本證明與原本無異。
如不服本判決，應於判決送達後十日內向本院提出上訴狀( 須附繕本 )。。
告訴人或被害人對於判決如有不服具備理由請求檢察官上訴者，其上訴期間之計算係
以檢察官收受判決正本之日期為準。
                                    法院書記官  施  嘉  玫
中    華    民    國    九十三      年      五      月      二十七      日
刑法第三百三十九條第一項：
意圖為自己或第三人不法之所有，以詐術使人將本人或第三人之物交付者，處五年以
下有期徒刑、拘役或科或併科一千元以下罰金。
附表：
┌──┬─────────┬─────┬──────┬─────┬────┐
│編號│票據號碼          │金額      │發票日      │到期日    │發票人  │
│    │                  │新臺幣    │            │          │        │
├──┼─────────┼─────┼──────┼─────┼────┤
│一  │ＥＣ0000000│二十五萬元│90.11.21展期│          │乙○○  │
│    │(華南商業銀行斗六 │          │至91.2.7    │          │        │
│    │分行，帳號：一六０│          │            │          │        │
│    │０三０九九五號）  │          │            │          │        │
├──┼─────────┼─────┼──────┼─────┼────┤
│二  │二四０一一八      │二十五萬元│90.12.21    │91.1.21   │賴張春節│
├──┼─────────┼─────┼──────┼─────┼────┤
│三  │二四０一一九      │三十萬元  │90.12.22    │91.1.22   │同右    │
├──┼─────────┼─────┼──────┼─────┼────┤
│四  │二四０一一六      │十萬元    │90.12.23    │91.1.23   │同右    │
├──┼─────────┼─────┼──────┼─────┼────┤
│五  │二四０一一七      │二十四萬  │90.12.24    │91.1.24   │同右    │
├──┼─────────┼─────┼──────┼─────┼────┤
│六  │二四０一二０      │十五萬    │90.12.27    │91.1.27   │同右    │
├──┼─────────┼─────┼──────┼─────┼────┤
│七  │二四０一二五      │十五萬    │91.1.3      │91.1.25   │同右    │
├──┼─────────┼─────┼──────┼─────┼────┤
│八  │二四０一二二  │二十萬    │91.1.3      │91.2.3    │同右    │
├──┼─────────┼─────┼──────┼─────┼────┤
│九  │二四０一二四      │八萬      │91.1.6      │91.2.6    │同右    │
├──┼─────────┼─────┼──────┼─────┼────┤
│十  │二四０一二三      │十萬      │91.1.8      │91.2.8    │同右    │
├──┼─────────┼─────┼──────┼─────┼────┤
│十一│二四０一二一      │十五萬    │91.1.10     │91.2.10   │同右    │
├──┼─────────┼─────┼──────┼─────┼────┤
│十二│二四０一一四      │二十二萬  │91.1.15     │91.2.15   │同右    │
│    │                  │          │(該支票誤載 │          │        │
│    │                  │          │為90年)     │          │        │
└──┴─────────┴─────┴──────┴─────┴────┘
